【裁判字號】    99,易,1750
【裁判日期】    990929
【裁判案由】    詐欺
【裁判全文】
臺灣高雄地方法院刑事判決              99年度易字第1750號
公  訴  人  臺灣高雄地方法院檢察署檢察官
被      告  乙○○○
上列被告因詐欺案件，經檢察官提起公訴（99年度偵字第 15907
號），被告於本院準備程序中為有罪之陳述，經合議庭裁定由受
命法官依簡式審判程序獨任審理，本院判決如下：
    主  文
乙○○○幫助犯詐欺取財罪，處有期徒刑參月，如易科罰金，以
新臺幣壹仟元折算壹日。
    事  實
一、乙○○○明知國內社會上層出不窮之詐騙集團或不法份子為
    掩飾其不法行徑，隱匿其不法所得，避免執法人員之追究及
    處罰，常蒐購並使用他人金融帳戶進行存、提款與轉帳等行
    為，在客觀上可以預見一般取得他人帳戶使用之行徑，常與
    進行財產犯罪所需有密切關聯，竟以縱有人持其存款帳戶作
    為詐騙之犯罪工具，亦不違其本意之幫助詐欺取財犯意，於
    民國99年3 月17日下午5 時許，將其所有第一商業銀行丁○
    分行（下稱第一銀行）帳號00000000000 號帳戶之提款卡及
    密碼，以「空軍一號」客運託運方式寄送至臺北五股站，交
    付予真實姓名年籍不詳、自稱「周主任」之成年男子，而容
    任「周主任」及其所屬詐騙集團成員使用上開第一銀行帳戶
    做為詐欺取財之犯罪工具。嗣該詐騙集團成員取得上開第一
    銀行帳戶後，共同基於意圖為自己不法所有之犯意聯絡，分
    別為下列詐欺取財犯行：(一)於99年3 月18日晚上9 時30分許
    ，由該詐騙集團某不詳成員撥打電話向甲○○佯稱：前於雅
    虎奇摩網站購物時，因誤設為約定轉帳，每個月均會被自動
    扣款，需至自動櫃員機依指示操作以更正云云，致甲○○不
    疑有他，而陷於錯誤，依該詐騙集團成員之指示操作自動櫃
    員機，先後於99年3 月18日晚上10時36分許及翌日凌晨0 時
    29分許，分別轉帳匯款新臺幣（下同）29,988元及22,222元
    至乙○○○上開第一銀行帳戶內，隨即遭提領一空；(二)於99
    年3 月18日晚上10時27分許，由該詐騙集團某不詳成員撥打
    電話向丙○○佯稱：前於雅虎奇摩網站購物時，因網站人員
    作業疏失，誤設為批發商，每個月均會被自動扣款160 元，
    需至自動櫃員機依指示操作以終止這項交易云云，致丙○○
    不疑有他，而陷於錯誤，依該詐騙集團成員指示操作自動櫃
    員機，先後於99年3 月18日晚上10時39分許及41分許，分別
    轉帳匯款9,855 元、29,988元至乙○○○上開第一銀行帳戶
    中，隨即遭提領一空。嗣甲○○、丙○○發覺有異，遂報警
    處理，始循線查悉上情。
二、案經高雄市政府警察局丁○分局移送臺灣高雄地方法院檢察
    署檢察官偵查起訴。
    理  由
一、本件被告乙○○○所犯為死刑、無刑徒刑或最輕本刑為3 年
    以上有期徒刑以外之罪，其於準備程序中就被訴犯罪事實，
    為有罪之陳述，經法官告知簡式審判程序之旨，並聽取當事
    人之意見後，依刑事訴訟法第273 條之1 第1 項規定，裁定
    由受命法官獨任進行簡式審判程序，合先指明。
二、上揭犯罪事實，業據被告乙○○○於本院審理時坦承不諱（
    見本院易字卷第17頁反面、第24頁），核與證人即被害人甲○○、丙○○於警詢時供述：渠等遭詐騙集團詐騙財物等情
    節均相符合（見警1 卷第9 至11頁，警2 卷第7 、8 頁），
    並有第一商業銀行丁○分行99年4 月2 日一丁○字第 00135
    號函暨所附被告上開第一銀行帳戶之開戶資料、印鑑卡及交
    易明細各1 份、空軍全程鳳凰站收據影本1 紙、被害人甲○○提出之台新銀行、郵政自動櫃員機交易明細表影本各1 紙
    、彰化縣警察局和美分局伸港分駐所受理詐騙帳戶通報警示
    便格式表、受理各類案件紀錄表、金融機構聯防機制通報單
    、受理刑事案件報案三聯單及內政部警政署反詐騙案件紀錄
    表各1 份、被害人丙○○提出之郵政自動櫃員機交易明細表
    2 紙、高雄縣政府警察局林園分局林園派出所受理刑事案件
    報案三聯單、受理各類案件紀錄表、受理詐騙帳戶通報警示
    便格式表、金融機構聯防機制通報單及內政部警政署反詐騙
    諮詢專線紀錄表各1 份附卷可稽（見警1 卷第11、13至42頁
    ，警2 卷第10至22、29頁）。是本件被告之自白，經查與卷
    內積極事證互核相符，應堪採認。
三、按金融帳戶為個人之理財工具，而政府開放金融業申請設立
    後，金融機構大量增加，一般民眾皆可以存入最低開戶金額
    之方式自由申請開設金融帳戶，並無任何特殊之限制，因此
    一般人申請存款帳戶極為容易而便利，且得同時在不同金融
    機構申請多數存款帳戶使用，故除非充作犯罪使用，並藉此
    躲避警方追緝，一般正常使用之存款帳戶，並無向他人租用
    或購買帳戶存摺、提款卡及密碼等物，而使用他人帳戶之必
    要，此為一般人日常生活所熟知之常識。何況，金融帳戶攸
    關存戶個人財產權益，專屬性甚高，衡諸常理，若非與本人
    有密切關係，不可能提供個人帳戶供他人使用，縱有交付個
    人帳戶給他人使用之特殊情形，亦必會瞭解他人使用帳戶之
    目的始行提供，參以坊間報章雜誌及新聞媒體，對於以簡訊
    、電話等方式通知中獎或如退稅等其他類似之不法詐騙方法
    及該不法詐騙集團經常收購他人存款帳戶，以隱匿渠等詐欺
    取財犯罪之不法行徑，規避檢警等執法人員之查緝，類此在
    社會上層出不窮之案件，亦迭經報導及再三披露，而本件被
    告乙○○○乃心智健全之成年人，自能預見將金融帳戶之提
    款卡及密碼等物交付給不認識之他人，有可能遭他人利用為
    與財產有關之犯罪工具，竟仍提供給他人使用，足認被告確
    有幫助他人實施詐欺犯罪之不確定故意甚明。從而，本案事
    證明確，被告犯行堪予認定，應依法論科。
四、次按刑法上之幫助犯，係以幫助之意思，對於正犯資以助力
    ，而未參與實施犯罪之行為者而言（最高法院27年台上字第
    1333號、49年台上字第77號判例意旨參照）。是以如未參與
    實施犯罪構成要件之行為，且非以合同意思而係出於幫助之
    意思提供助力者，即屬幫助犯，而非共同正犯。本案被告乙○○○基於幫助詐欺取財之故意，提供其上開第一銀行帳戶
    之提款卡及密碼等物給「周主任」及其所屬詐騙集團成員使
    用，雖然使得該詐騙集團其他成員得共同基於詐欺取財之犯
    意聯絡，由其中數人向被害人甲○○、丙○○詐取財物，並
    以被告所提供之上開第一銀行帳戶供作指定匯款之帳戶，規
    避檢警機關之追緝，以遂行詐欺取財之犯行，然被告提供帳
    戶供人使用之行為，並不等同於向被害人等人施以欺罔之詐
    術行為，且亦無證據證明被告有參與詐欺取財犯行之構成要
    件行為，衡諸前揭說明，自應僅論以幫助犯。是核被告所為
    ，係犯刑法第30條第1 項前段、第339 條第1 項之幫助詐欺
    取財罪。被告以一提供上開第一銀行帳戶提款卡及密碼之行
    為，幫助詐欺集團詐騙被害人甲○○、丙○○，致被害人等
    人受騙損失財物，屬一行為觸犯數同一罪名之同種想像競合
    犯，應依刑法第55條僅論以一幫助詐欺取財罪（臺灣高等法
    院暨所屬法院96年法律座談會刑事類提案第7 號研討結果參
    照）。又被告並未實際參與詐欺取財犯行，所犯情節較正犯
    輕微，爰依刑法第30條第2 項規定，減輕其刑。爰審酌當今
    詐騙集團手法不斷翻新，行徑猖獗，惟為避免追查，均以收
    購人頭帳戶以達其詐取財物之手法，嚴重危害人與人間互信
    基礎及社會安寧秩序，而被告竟將其上開第一銀行帳戶提款
    卡及密碼等物交付予自稱「周主任」之詐騙集團成員，使其
    所屬詐騙集團之成員藉此方式輕易於詐騙後取得財物，致檢
    警機關難以追緝，助長詐騙之犯罪風氣，且因而致被害人甲○○、丙○○受騙，並分別受有如犯罪事實所示之財產損失
    ，行為殊不可取。另衡被告犯後能於本院審理時坦承犯行，
    犯後態度良好，並考量其犯罪之動機、目的、手段、所生危
    害、智識程度、生活狀況等一切情狀，量處如主文所示之刑
    ，並諭知如易科罰金之折算標準，以資懲儆。至被告所有供
    本件詐騙匯款使用之上開第一銀行帳戶之提款卡，雖係被告
    所有幫助犯罪所用之物，惟既未扣案，且上揭帳戶業經警方
    查明係供詐騙匯款所用，應已遭該詐騙集團放棄使用而丟棄
    滅失，為免日後執行之困難，爰不另為沒收之宣告，附此敘
    明。
據上論斷，應依刑事訴訟法第273 條之1 第1 項、第284 條之 1
、第299 條第1 項前段，刑法第30條第1 項前段、第2 項、第33
9 條第1 項、第55條、第41條第1 項前段，刑法施行法第1 條之
1， 判決如主文。
本案經檢察官戊○○到庭執行職務。
中    華    民    國    99    年    9     月    29    日
                      刑事第五庭      法  官  陳盈吉
以上正本證明與原本無異。
如不服本判決，應於判決送達後10日內，向本院提出上訴狀。
中    華    民    國    99    年    9     月    29    日
                                      書記官  陳展榮
附錄本判決論罪科刑法條：
中華民國刑法第30條
幫助他人實行犯罪行為者，為幫助犯。雖他人不知幫助之情者，
亦同。
幫助犯之處罰，得按正犯之刑減輕之。
中華民國刑法第339條
（普通詐欺罪）
意圖為自己或第三人不法之所有，以詐術使人將本人或第三人之
物交付者，處 5 年以下有期徒刑、拘役或科或併科 1 千元以下
罰金。
以前項方法得財產上不法之利益或使第三人得之者，亦同。
前二項之未遂犯罰之。

司法院資訊處製作；財團法人民間司法改革基金會備份。
